【裁判字號】    92,上易,566
【裁判日期】    920924
【裁判案由】    毀損
【裁判全文】
臺灣高等法院臺南分院刑事判決            九十二年度上易字第五六六號   孝股
    上  訴  人
    即  自訴人  甲○○○廣播股份有限公司
    代  表  人  丁○○
    擔當訴訟人  臺灣高等法院臺南分院檢察署檢察官
    被      告  乙○○
右上訴人因被告毀損案件，不服臺灣臺南地方法院九十二五月二十三日第一審判決（
九十二年度自字第三一號），提起上訴，本院判決如左：
    主  文
原判決撤銷。
乙○○損壞他人之天線鐵塔之拉繩，足以生損害於他人，處罰金參仟元，如易服勞役
，以參佰元折算壹日。
    事  實
一、乙○○於九十一年七月二十一日，明知位於台南縣永康市○○路一號二十五樓之
    天線鐵塔為甲○○○廣播股份有限公司所有，並未同意其更換該鐵塔之拉繩，竟
    於其任職之領袖廣播電台在台南縣永康市○○路一之一一九號二十五樓架設發射
    鐵塔，並委託長佳利有限公司安裝架設之際，利用不知情之長利有限公司將甲○○○廣播股份有限公司所有上開天線鐵塔之拉繩二條損壞更換為十三ＭＭ玻璃纖
    維拉線，致生損害於甲○○○廣播股份有限公司。
二、案經甲○○○廣播股份有限公司提起自訴。
    理  由
一、訊據被告乙○○矢口否認有何前開犯行，辯稱「該拉繩係長佳利有限公司所更換
    ，其並無能力更換該拉繩，況長佳利有限公司係將自訴人所有之該鐵塔之絞鋼拉
    線更換為十三ＭＭ玻璃纖維拉線，品質更好，何來毀損」云云。
二、經查：
（一）自訴人所有前揭鐵塔之拉繩業經他人損壞更換之事實，業據自訴人指訴在卷，
      並經証人即長佳利有限公司負責人戊○○於本院調查時証述明確，而被告就自
      訴人所有之前開鐵塔拉繩經長佳利有限公司更換為十三ＭＭ玻璃纖維拉線之事
      實，亦不爭執，並有照片及長佳利有限公司所出具之說明書在卷足憑，足認自
      訴人此部分之指訴與事實相符，而可信採。
（二）被告雖以前開情詞置辯。但查証人即被告所任職之領袖廣播電台負責人康銀壽
      於警訊時証稱【其曾至自訴人之電台找該電台台長丙○○，向他說要更換自訴
      人所有前開鐵塔之拉繩為玻璃纖維拉線，當時丙○○向我們回答說「這件事原
      則上沒有問題」，後來乙○○跟我講說要去更換，我跟乙○○交代說要跟「甲○○○電台」人員會同施工更換】等語；而証人即自訴人電台台長丙○○則証
      稱【被告及康銀壽到電台告訴要換鐵塔拉繩之事，當時我有告訴他們我這方面
      原則上沒有問題，但不是我能決定，必須請示我們董事長才能決定，經請示結
      果不同意，有通知領袖電台】等語（見本院九十二年七月二十四日訊問筆錄）
      ，足見被告與証人康銀壽雖向証人丙○○表示更換前開拉繩之事，惟証人丙○○僅表示【須請示自訴人公司董事長】，並非即同意更換，否則証人康銀壽無
      須交代被告【更換自訴人鐵塔拉繩時須會同自訴人電台人員施工更換】，乃竟
      未經自訴人同意即擅自將原有之拉繩損壞而更換該鐵塔拉繩，則被告顯有損壞
      自訴人鐵塔原拉繩之事實，應可認定。另依証人戊○○於本院調查時証稱「被
      告曾打電話說更換甲○○○鐵塔的拉繩」等語（見本院九十二年七月二十四日
      訊問筆錄）；及被告於警訊時，經訊及【何以更換前開拉繩】時，就其更換拉
      繩一事並不爭執，僅辯稱【因玻璃纖維拉繩對電磁波不會有反應，有利於電台
      天線頻率發射，有經過該公司董事長口頭上的同意】等語（見被告九十一年七
      月二十四日警訊筆錄），則長利有限公司雖受被告任職之領袖廣播電台更換自
      訴人鐵塔之拉繩，但被告在未經過自訴人同意，亦未會同自訴人電台人員施工
      更換之情形下而擅自授意長利有限公司人員將該拉繩損壞更換，被告顯係利用
      不知情之長佳利有限公司人員損壞該拉繩之事實，亦可認定。被告所辯該拉繩
      非其損壞云云，自無足取。
（三）再被告雖辯稱「將自訴人所有之前開鐵塔拉繩更換為十三ＭＭ玻璃纖維拉線，
      有利於自訴人」云云；而証人戊○○則証稱【十三ＭＭ玻璃纖維拉線拉力較自
      訴人原有之五五ＭＭ平方絞鋼拉繩拉力較強】等語（見本院九十二年七月二十
      四日訊問筆錄），被告並以此而辯稱【此舉並無損壞自訴人權益】云云。但按
      刑法第三百五十四條之毀損罪，以使所毀損之物，失其全部或一部之效用為構
      成要件。最高法院四十七年台非字第三四號判例著有明文。又依最高法院二十
      九年上字第九七四號判例意旨所示「上訴人告訴甲等之本意，原係謂其毀損階
      沿，雖稱階沿石仍舊完好，但該石既已築成階沿，一經起出，則完好之階沿，
      即被破壞，如果屬實，甲等即不能不負刑法第三百五十四條之罪責」。查被告
      既係為更換自訴人前開鐵塔之拉繩，而將原五五ＭＭ平方絞鋼拉線損壞，更換
      十三ＭＭ玻璃纖維拉線，但原五五ＭＭ平方絞鋼之拉繩既已因此而喪失其效用
      ，此有照片附於警訊卷及本院卷足憑，揆諸上開最高法院判例意旨，自該當刑
      法第三百五十四條之毀損罪之構成要件，被告上開所辯，自無可採。
（四）至於自訴人雖指稱【被告擅自更換該拉繩，而該拉繩之設計係為平衡張力，因
      該拉繩被強力拆卸後，導致鐵塔有傾斜之虞，結構安全遭到破壞，加以台灣頻
      受強力颱風侵襲，更有可能因瞬間外力搖晃，使天線鐵塔瞬間倒塌】云云。而
      自訴人公司工程主管葉高明於原審亦証稱【對於發射電波是沒有影響，但是對
      於天線鐵塔本身是有影響的，因為三方拉力不平均，如果有地震、颱風的話，
      會對鐵塔本身產生危險，交通部電信總局的函文是指對於發射電波並沒有影響
      ，這是兩個層面的問題。】等語（見原審卷第七十頁）。但查証人葉高明既為
      自訴人公司之人員，與自訴人關係密切，其証言之真實性難免有所偏頗，自難
      信採。再者，証人戊○○於本院調查時証稱【更換拉繩之前都有測試過強度，
      拉力有比原來絞鋼的拉力還強，只更換二條拉繩對整個鐵塔拉力的平衡並無影
      響，且為了鐵塔之平衡亦有作垂直校正】等語（見本院九十二年七月二十四日
      訊問筆錄），而証人戊○○所經營之長佳利有限公司係合法之專業公司，就更
      換鐵塔拉繩安全性所為之証詞，自較為可採。則自訴人指稱【其鐵塔因被告擅
      自更換拉繩而致有傾斜之安全危險】云云，已無足採。況迄今自訴人之天線鐵
      塔均無因被告更換拉繩而有傾斜之情事，此外，復查無其他積極証據足証該鐵
      塔之安全已因被告更換拉繩而受影響，自難以自訴人之上開指訴，即據為被告
      不利之証據，併此敘明。
（四）綜上所述，被告所辯未損壞自訴人鐵塔拉繩云云，並無可採，本件事証明確，
      被告毀損鐵塔拉繩之犯行，堪以認定。
三、核被告所為，係犯刑法第三百五十四條之毀損罪。被告利用不知情之長佳利有限
    公司人員損壞該拉繩，應成立間接正犯。
四、原審未予詳查卷証資料，率以更換自訴人公司鐵塔拉繩係長佳利有限公司所承做
    ，非被告所教唆，且更換自訴人鐵塔拉繩後，經自訴人與被告所屬領袖廣播電台
    暨交通部人員現場勘測結果，尚無發現有相互干擾情形等情，而為被告無罪判決
    之諭知，自有未洽，自訴人上訴意旨，指摘原判決不當，非無理由，自應予撤銷
    改判。爰審酌被告犯罪之動機、目的、手段，雖損害自訴人原有鐵塔之拉繩二條
    ，但係以更換材質耐力較好之十三ＭＭ玻璃纖維拉線代之，自訴人所受之損害非
    鉅，及犯罪後否認之態度等一切情狀，量處如主文所示之刑，並諭知易服勞役之
    折算標準，以示懲儆。
五、自訴人雖具狀稱【因公務需出席另一重要行程，不克到庭】云云。但本院認本件
    非不得委任代理人到院，且究係如何重要之行程而未能依期到院，又未據自訴人
    釋明，本院認自訴人經合法傳喚，無正當理由不到庭，而本件為告訴乃論之罪，
    有必要通知檢察官擔當訴訟，爰依刑事訴訟法第三百三十一條第二項規定通知檢
    察官擔當訴訟。
據上論結，應依刑事訴訟法第三百六十九條第一項前段、第三百六十四條、第三百四
十三條、第二百九十九條第一項前段、第三百三十一條第二項、刑法第三百五十四條
、第四十二條第二項、罰金罰鍰提高標準條第一條前段、第二條，判決如主文。
本案經檢察官許仲瑩到庭執行職務。
中      華      民      國    九十二    年      九      月    二十四    日
                                  臺灣高等法院臺南分院刑事第四庭
                                         審判長法官  鄭  文  肅
                                                法官  王  浦  傑
                                                法官  陳  珍  如
右正本證明與原本無異。
不得上訴。
                                          法院書記官  周  美  莉
中      華      民      國    九十二    年      九      月    二十五    日
附錄：本判決論罪科
中華民國刑法第三百五十四條
毀棄、損壞前二條以外之他人之物或致令不堪用，足以生損害於公眾或他
人者，處二年以下有期徒刑、拘役或五百元以下罰金。


司法院資訊處製作；財團法人民間司法改革基金會備份。
